【裁判字號】    95,上訴,2196
【裁判日期】    951019
【裁判案由】    毒品危害防制條例
【裁判全文】
臺灣高等法院臺中分院刑事判決        95年度上訴字第2196號
上  訴  人
即  被  告  甲○○
                      弄16號.
                    現於臺灣彰化監獄彰化分監另案執行中
上列上訴人因毒品危害防制條例案件，不服臺灣彰化地方法院95
年度訴字第984號中華民國95年8月14日第一審判決（起訴案號：
臺灣彰化地方法院檢察署95年度毒偵字第2012號，移送併辦：95
年度毒偵字第2227、2479號），提起上訴，本院判決如下：
    主  文
上訴駁回。
    事  實
一、甲○○曾因違反毒品危害防制條例案件，經臺灣彰化地方法
    院以九十一年度訴字第七號刑事判決判處有期徒刑八月、四
    月，應執行有期徒刑十月確定，入監執行，業於民國九十三
    年五月二十日縮短刑期執行完畢。又其前因施用毒品案件，
    經同院以八十七年度毒聲字第一０八六號裁定移送觀察、勒
    戒後，認無繼續施用毒品之傾向，由臺灣彰化地方法院檢察
    署檢察官於八十七年九月三十日以八十七年度偵字第七四九
    八號為不起訴處分確定；復於九十年間，又因施用毒品案件
    ，經同院以九十年度毒聲字第三０九四號裁定送觀察、勒戒
    後，認有繼續施用毒品之傾向，經檢察官聲請，由同院以九
    十年度毒聲字第四三八三號裁定移送戒治處所施予強制戒治
    一年，自九十年十二月十七日起送臺灣雲林戒治所施以強制
    戒治滿三月後，其成效經評定合格，無繼續戒治必要，經同
    院以九十一年度毒聲字第一００六號裁定停止戒治，所餘戒
    治期間付保護管束，惟其於保護管束期間又因違反保護管束
    應遵守事項情節重大，經同院以九十一年度毒聲字第二三八
    四號裁定撤銷停止戒治，令入戒治處所施以殘餘期間之強制
    戒治，迄九十二年七月二十八日戒治期滿，此部分所犯刑事
    案件部分，則經同院以九十一年度訴字第七號刑事判決判處
    有期徒刑八月、四月，應執行有期徒刑十月確定（業已執行
    完畢）；另因施用第一、二級毒品案件，經同院以九十三年
    度訴字第一一三四號判決判處有期徒刑十一月、六月，應執
    行有期徒刑一年四月確定（現正執行中）。
二、詎甲○○仍不知悔改，於前開強制戒治執行完畢釋放後五年
    內，復基於施用第一級毒品海洛因之概括犯意，自九十五年
    三月十一日起至九十五年五月十四日上午十一時許止，在其
    位於彰化縣彰化市○○里○○路○段一八九巷四五弄一六號
    之居所，以將第一級毒品海洛因放在玻璃管內，點火加以吸
    食或將第一級毒品海洛因摻水置放於注射針筒中，注射於手
    臂之方式，連續施用第一級毒品海洛因多次，平均約一天施
    用一次；其中於九十五年三月十一日施用海洛因時，係將第
    二級毒品甲基安非他命混合於海洛因中，置於玻璃管內以火
    加以燒烤使成氣體後吸食之方式，同時施用第一、二級毒品
    一次。嗣於(一)九十五年三月十五日上午七時五時四分許，因
    係列管毒品人口，至彰化縣警察局彰化分局接受採尿檢驗，
    結果呈嗎啡及甲基安非他命陽性反應；(二)九十五年四月十一
    日下午三時四十五分許，至彰化縣警察局彰化分局接受採尿
    檢驗，結果亦呈嗎啡陽性反應；(三)九十五年五月二十日下午
    二時二十分許，在其上開居所，為警搜索查獲，暨其於臺灣
    彰化地方法院審理時自白其餘犯行，而循線查悉上情。
三、案經彰化縣警察局彰化分局報請臺灣彰化地方法院檢察署檢
    察官偵查起訴，暨彰化縣警察局彰化分局、彰化縣警察局報
    請同署檢察官移送併案審理。
    理  由
一、按除被告所犯為死刑、無期徒刑、最輕本刑為三年以上有期
    徒刑之罪或高等法院管轄第一審案件者外，於刑事訴訟法第
    二百七十三條第一項程序進行中，被告先就被訴事實為有罪
    之陳述時，審判長得告知被告簡式審判程序之旨，並聽取當
    事人、代理人、辯護人及輔佐人之意見後，裁定進行簡式審
    判程序；除簡式審判程序及簡易程序案件外，第一審應行合
    議審判，刑事訴訟法第二百七十三條之一第一項、第二百八
    十四條之一分別定有明文。本件被告甲○○所犯係死刑、無
    期徒刑、最輕本刑為三年以上有期徒刑或高等法院管轄第一
    審案件以外之罪，並於原審行準備程序時就被訴事實為有罪
    之陳述，原審法院合議庭依前開規定，經評議結果，裁定改
    由受命法官獨任行簡式審判程序，核無不合。
二、上開事實，業據被告甲○○迭於警詢及偵審中坦白承認，且
    其於九十五年三月十五日、九十五年四月十一日及九十五年
    五月二十日為警查獲時所採取之尿液，經送鑑驗結果確分別
    呈甲基安非他命與嗎啡陽性反應（九十五年三月十五日為警
    所採取之尿液）；及嗎啡陽性反應（九十五年四月十一日及
    九十五年五月二十日為警所採取之尿液），此有列管毒品人
    口尿液檢體採集送驗紀錄表、彰化縣警察局彰化分局委託檢
    驗尿液代號與真實姓名對照單、彰化縣警察局委託檢驗尿液
    代號與真實姓名對照單、詮昕科技股份有限公司於九十五年
    三月二十三日、九十五年四月二十五日及九十五年六月七日
    所出具之濫用藥物尿液檢驗報告各一紙附卷可稽。再參以施
    用第一級毒品海洛因具有成癮性，被告前又已有施用毒品之
    犯行，有其前案紀錄可憑，且經觀察勒戒、強制戒治及刑之
    執行後，仍再次施用毒品，被告顯有難以戒斷，且已成癮之
    情事，故雖被告於九十五年三月十五日、九十五年四月十一
    日及九十五年五月二十日為警查獲前三日以外之施用第一級
    毒品海洛因之犯行未經採尿鑑驗，然依前開說明，亦應認被
    告之自白確與事實相符。
三、被告前曾於八十七年間，因施用毒品案件，經臺灣彰化地方
    法院以八十七年度毒聲字第一０八六號裁定移送觀察、勒戒
    後，認無繼續施用毒品之傾向，由臺灣彰化地方法院檢察署
    檢察官於八十七年九月三十日以八十七年度偵字第七四九八
    號為不起訴處分確定；復於九十年間，又因施用毒品案件，
    經同院以九十年度毒聲字第三０九四號裁定送觀察、勒戒後
    ，認有繼續施用毒品之傾向，經檢察官聲請，由同院以九十
    年度毒聲字第四三八三號裁定移送戒治處所施予強制戒治一
    年，自九十年十二月十七日起送臺灣雲林戒治所施以強制戒
    治滿三月後，其成效經評定合格，無繼續戒治必要，經同院
    以九十一年度毒聲字第一００六號裁定停止戒治，所餘戒治
    期間付保護管束，惟其於保護管束期間又因違反保護管束應
    遵守事項情節重大，經同院以九十一年度毒聲字第二三八四
    號裁定撤銷停止戒治，令入戒治處所施以殘餘期間之強制戒
    治，迄九十二年七月二十八日戒治期滿，等情，有臺灣高等
    法院被告前案紀錄表、全國施用毒品案件紀錄表各乙份在卷
    可徵。被告未能戒除毒癮，其於強制戒治執行完畢後五年內
    ，再犯連續施用第一級毒品及第二級毒品之罪，其事證明確
    ，應予依法論科。
四、核被告所為，係犯毒品危害防制條例第十條第一項、第二項
    之施用第一級、第二級毒品罪。被告為施用第一級、第二級
    毒品而分別持有第一級、第二級毒品之行為，其持有第一級
    、第二級毒品之行為應分別為嗣後施用第一級、第二級毒品
    之行為所吸收，均不另論罪。並且：
(一)、按被告行為後，刑法第五十六條連續犯之規定，業於九十四
    年二月二日總統令修正公布刪除，並於九十五年七月一日施
    行，則被告之犯行，因行為後新法業已刪除連續犯之規定，
    此刪除雖非犯罪構成要件之變更，但顯已影響行為人刑罰之
    法律效果，自屬法律有變更，依新法第二條第一項規定，比
    較新、舊法結果，仍應適用較有利於被告之行為時法律即舊
    法論以連續犯（最高法院九十五年度第八次刑事庭會議決議
    參照）。準此，被告先後多次施用第一級毒品犯行，行為時
    均在九十五年六月三十日以前，時間緊接，所犯罪名相同，
    顯係出於概括之犯意為之，揆諸上開說明，仍應依舊法認為
    連續犯，依修正前刑法第五十六條之規定，論以一罪，並加
    重其刑。
(二)、再，刑法第五十五條關於想像競合犯之規定，修正後該條但
    書係科刑之限制，乃係關於想像競合犯法理之明文化，非屬
    法律之變更，自無須比較新舊法。是以，被告於九十五年三
    月十五日，將海洛因及甲基安非他命混合一起加熱施用一次
    之犯行，係一行為同時觸犯施用第一級毒品及第二級毒品二
    罪名，為想像競合犯，應依刑法第五十五條規定，從一重之
    連續施用第一級毒品罪論處。
(三)、被告前曾因違反毒品危害防制條例案件，經本院以九十一年
    度訴字第七號刑事判決判處有期徒刑八月、四月，應執行有
    期徒刑十月確定，入監執行，業於九十三年五月二十日縮短
    刑期執行完畢等情，有臺灣彰化地方法院檢察署刑案資料查
    註紀錄表及臺灣高等法院被告前案紀錄表各一份存卷可考，
    茲於五年以內再故意犯本件有期徒刑以上之罪，不論依修正
    前之刑法第四十七條，或修正後之刑法第四十七條第一項之
    規定，均構成累犯，對被告而言並無有利或不利之情形，自
    不生新舊法比較之問題，應逕依修正前之刑法第四十七條，
    論以累犯，並遞加重其刑。
(四)、被告在九十五年四月九日、九十五年五月十四日各施用第一
    級毒品海洛因一次之事實，固據臺灣彰化地方法院檢察署檢
    察官以九十五年度毒偵字第二二二七、二四七九號移送併辦
    ，惟上開施用第一級毒品海洛因之事實，本為同署檢察官以
    九十五年度毒偵字第二０一二號起訴犯罪事實之內（九十五
    年三月十三日起至九十五年五月十四日止），與起訴部分有
    連續犯之裁判上一罪關係，本院自得一併審理。
四、原審認被告罪證明確，適用毒品危害防制條例第十條第一項
    、第二項，刑法第二條第一項、第十一條前段、第五十五條
    、修正前刑法第五十六條、第四十七條規定，並審酌被告前
    曾有施用毒品罪行，經送觀察、勒戒及強制戒治執行完畢釋
    放後，猶不知悔改，再施用毒品不輟，不僅戕害自身健康，
    更辜負國家將之視為病人，並施以長時間之戒治處遇之苦心
    ，惟其對他人權益之侵害仍屬有限，於警詢、偵審中均已坦
    承犯行，暨其犯罪動機、目的、手段、施用之次數、期間及
    其智識程度、生活狀況等一切情狀，量處有期徒刑一年，其
    認事用法俱無不當，量刑亦堪稱妥適。又按量刑輕重係屬事
    實審法院得依職權自由裁量之事項，苟已斟酌刑法第五十七
    條各款所列情狀而未逾越法定刑度，不得遽指為違法（最高
    法院七十二年度台上字第六六九六號、七十五年度台上字第
    七０三三號判例要旨參照）；且在同一犯罪事實與情節，如
    別無其他加重或減輕之原因，下級審量定之刑，亦無過重或
    失輕之不當情形，則上級審法院對下級審法院之職權行使，
    原則上應予尊重（最高法院八十五年度台上字第二四四六號
    裁判意旨參照）。原審審酌被告上開情狀，及被告前因施用
    第一級毒品罪，曾經臺灣彰化地方法院判處有期徒刑八月、
    十一月，有臺灣高等法院被告前案紀錄表一份在卷，此次原
    審量處上開刑期，堪稱妥適。被告上訴意旨，以原審量刑過
    重，指摘原判決不當，為無理由，應予駁回。
五、併案退回部分：
(一)、臺灣彰化地方法院檢察署檢察官以九十五年度毒偵字第三五
    ０九號移送本院併案意旨略以：被告基於施用第一級毒品海
    洛因之犯意，於九十五年七月二十七日十三時許，在彰化縣
    彰化市某年籍、姓名不詳之朋友住宅，施用第一級毒品海洛
    因一次。嗣於九十五年七月二十二日二十二時五分許，經警
    持強制採驗尿液許可通知書通知其到案接受採尿，其尿液檢
    驗結果，呈可待因及嗎啡陽性反應，因而查獲上情。因認被
    告另涉犯毒品危害防制條例第十條第一項之施用第一級毒品
    罪嫌。而被告前因施用第一級毒品罪嫌，業經本院九十五年
    度上訴字第二一九六號審理中，因認施用毒品具有成癮性，
    因此必然係反覆為之，且施用第一級毒品之犯行，在法律評
    價上應屬於包括一罪之集合犯，係屬實質上一罪，依審判不
    可分之法理，應併上開案件審判等語。
(二)、惟查：被告上開於九十五年七月二十七日十三時許，在彰化
    縣彰化市年籍、姓名不詳之朋友住宅，施用第一級毒品海洛
    因之犯行，係在九十五年七月一日新刑法施行後另為之犯行
    ，因修正後之刑法已刪除連續犯之規定，則與上開已起訴成
    罪部分已無連續犯之裁判上一罪關係，本應適用新法應分別
    論罪（最高法院九十五年第八次刑事庭會議決議參照），惟
    因此部分未經起訴，本院自無法一併審判。另查，反覆施用
    毒品多次之行為，在九十五年七月一日新刑法施行以前，實
    務上均認定為連續犯，並非集合犯，自亦不可能因九十五年
    七月一日施行之新刑法已刪除連續犯之規定，而將之改認定
    為集合犯。是檢察官認此部分與本案有集合犯之實質上一罪
    關係而聲請併辦，自有誤會，應檢還檢察官依法處理。
據上論結，應依刑事訴訟法第三百六十八條，判決如主文。
本案經檢察官乙○○到庭執行職務。
中    華    民    國    95    年    10    月    19    日
            刑事第八庭  審判長法  官  羅  得  村
                              法  官  張  靜  琪
                              法  官  陳  宏  卿
上列正本證明與原本無異。
如不服本判決應於收受送達後十日內向本院提出上訴書狀，其未
敘述上訴之理由者並得於提起上訴後十日內向本院補提理由書（
均須按他造當事人之人數附繕本）。
                              書記官  柯  孟  伶
中    華    民    國    95    年    10    月    20    日
【附錄本案論罪科刑法條】
毒品危害防制條例第十條第一項：
施用第一級毒品者，處六月以上五年以下有期徒刑。
毒品危害防制條例第十條第二項：
施用第二級毒品者，處三年以下有期徒刑。
                                                      Ｆ


司法院資訊處製作；財團法人民間司法改革基金會備份。
